臺灣彰化地方法院刑事判決　　　　　　100年度交易字第335號
公　訴　人　臺灣彰化地方法院檢察署檢察官
被　　　告　陳清江
上列被告因過失傷害案件，經檢察官提起公訴（100 年度偵字第
6552號），本院依簡式審判程序判決如下：
    主  文
陳清江犯業務過失傷害罪，處有期徒刑貳月，如易科罰金，以新
臺幣壹仟元折算壹日。
    事  實
一、陳清江從事五金拋光工作，平日須駕駛車輛載運貨物，係以
    駕駛為附隨業務之人，於民國100 年1 月21日上午10時許，
    駕駛車牌號碼94 85-C6號自小貨車，沿彰化縣和美鎮○○路
    由西往東方向行駛，途經彰化縣和美鎮○○路與愛德路口，
    本應注意車前狀況，隨時保持必要之應變措施，而依當時情
    形，天候晴、日間自然光線充足、路面乾燥無缺陷、無障礙
    物、視距良好，並無不能注意之情事，竟疏未注意及此，貿
    然行經該路口，適有何成宗騎乘腳踏車沿彰化縣和美鎮○○
    路由北往南方向行駛，至上揭交岔路口，亦應注意車前狀況
    ，隨時保持必要之應變措施，而依當時情形，天候晴、日間
    自然光線充足、路面乾燥無缺陷、無障礙物、視距良好，並
    無不能注意之情事，竟亦未注意及此，兀自騎乘腳踏車通過
    該交岔路口，致所騎乘之腳踏車前輪處與陳清江所駕駛前述
    車輛之左後車身發生碰撞，何成宗因此人車倒地，受有臉部
    擦傷、右眉部裂傷及牙齒脫落等傷害。陳清江於肇事後，在
    有偵查權限之人知悉肇事人之前，主動向到場處理事故之員
    警陳明自己係上開自小貨車之肇事司機，自首接受裁判。
二、案經何成宗訴由彰化縣警察局和美分局報請臺灣彰化地方法
    院檢察署檢察官偵查起訴。
    理  由
一、被告陳清江所犯為死刑、無期徒刑、最輕本刑為3 年以上有
    期徒刑或高等法院管轄第一審案件以外之罪，並於本院行準
    備程序時就被訴事實為有罪之陳述，本院合議庭依刑事訴訟
    法第273 條之1 第1 項規定，裁定改由受命法官獨任行簡式
    審判程序，合先敘明。
二、上揭犯罪事實，業據被告於本院審理中坦承不諱，核與證人
    即告訴人何成宗於警詢、偵訊中之證述主要情節相符，並有
    彰化縣警察局A3類道路交通事故調查報告表、道路交通事故
    現場圖、道路交通事故調查報告表(一)、(二)各1 紙、現場照片
    6 張及道周醫療財團法人道周醫院診斷證明書2 份附卷可稽
    ，足徵被告任意性自白與事實相符。又按汽車行駛時，駕駛
    人應注意車前狀況，並隨時採取必要之安全措施，道路交通
    安全規則第94條第3 項定有明文。而本案事發時，天候晴、
    日間自然光線、柏油路面乾燥無缺陷、無障礙物、視距良好
    等情，此有道路交通事故調查表附卷可參，顯見被告於事發
    當時並無不能注意之情事，被告卻未注意及此而肇事，其有
    過失甚明。再被告之過失駕駛行為造成被害人何成宗受有前
    揭傷害，足認被告之過失駕駛行為與被害人之傷害結果間，
    具有相當因果關係。綜上所述，本件事證明確，被告犯行堪
    以認定，應予依法論科。
三、按刑法上所謂業務，係指個人基於其社會地位繼續反覆所執
    行之事務，包括主要業務及其附隨之準備工作與輔助事務在
    內（最高法院89年台上字第8075號判例意旨參照）。又汽車
    駕駛人之駕駛工作，乃隨時可致他人身體、生命於危險之行
    為，並具有繼續反覆該項行為之危險性，自應負有經常注意
    以免他人陷於危險之特別注意義務；且從事此類繼續、反覆
    行為業務之駕駛人，不問其為執行主要業務行為，抑執行與
    之有直接、密切關係之準備工作或輔助行為，均應盡其經常
    注意俾免他人受有危險之特別注意義務；倘若其對此項特別
    注意義務，有所疏失致肇傷亡，而應負過失之責者，自應負
    業務過失致人於死、傷之刑責（最高法院94年度臺上字第41
    83號判決意旨參照）。查被告從事五金拋光工作，平日須駕
    駛車輛載運貨物，業據被告於本院審理時供承在卷（見本院
    卷第23頁背面），顯見駕車為被告完成主要業務所附隨之工
    作，揆諸前揭意旨，被告為從事駕駛業務之人甚明。是核被
    告所為，係犯刑法第284 條第2 項前段之業務過失傷害罪。
    原起訴檢察官係認被告前開所為係犯刑法第284 條第1 項前
    段之過失傷害罪，惟公訴人於本院審理中已更正原起訴法條
    ，本院毋庸再變更起訴法條。再按刑法第62條所謂自首，祇
    以犯人在犯罪未發覺之前，向該管公務員申告犯罪事實，而
    受裁判為已足，並不以使用「自首」字樣或言明「自首」並
    「願受裁判」為必要（最高法院63年台上字第1101號判例意
    旨參照）。本件被告於肇事後，於偵查犯罪之員警未發覺犯
    罪行為人前承認其為肇事者，此有彰化縣警察局道路交通事
    故談話紀錄表1 份（見偵卷第6 頁）附卷可參，是依前揭判
    例意旨，被告顯已符合自首要件，爰依刑法第62條前段之規
    定減輕其刑。爰審酌被告前未有犯罪紀錄，有臺灣高等法院
    被告前案紀錄表可考，素行尚佳，並考量本件被告之過失程
    度、被害人所受傷害程度，及其迄未與被害人達成民事和解
    等一切情狀，量處如主文所示之刑，並諭知易科罰金之折算
    標準，以示懲儆。
據上論斷，應依刑事訴訟法第273 條之1 第1 項、第299 條第1
項前段，刑法第284 條第2 項前段、第62條前段、第41條第1 項
前段，刑法施行法第1 條之1 第1 項、第2 項前段，判決如主文
。
本案經檢察官賴政安到庭執行職務。
中    華    民    國   100    年    12    月    7     日
                          刑事第二庭  法  官  林怡君
以上正本證明與原本無異。
如不服本判決應於收受判決後10日內向本院提出上訴書狀，並應
敘述具體理由；其未敘述上訴理由者，應於上訴期間屆滿後20日
內向本院補提理由書（均須按他造當事人之人數附繕本）「切勿
逕送上級法院」。
告訴人或被害人對於判決如有不服具備理由請求檢察官上訴者，
其上訴期間之計算係以檢察官收受判決正本之日期為準。
中    華    民    國   100    年    12    月    7     日
                                      書記官  顧嘉文
附錄本案論罪科刑法條全文：
中華民國刑法第284條第2項
從事業務之人，因業務上之過失傷害人者，處 1 年以下有期徒
刑、拘役或 1 千元以下罰金，致重傷者，處 3 年以下有期徒刑
、拘役或 2 千元以下罰金。